臺灣板橋地方法院刑事判決　　　　　　　　　　　　　九十三年度易字第三六六號
　　公　訴　人　臺灣板橋地方法院檢察署檢察官
　　被　　　告　甲○○
右列被告因詐欺案件，經檢察官聲請以簡易判決處刑（九十三年度偵字第三一０一號
），本院認不宜以簡易判決處刑，改依通常程序審理並判決如左：
    主  文
甲○○無罪。
??理?由
一、公訴意旨略以：被告甲○○意圖為自己不法之所有，於民國九十年十月三日，至
    臺北市○○區○○路二段一六八號國泰當鋪，以其車牌號碼Ｂ八─一九二號計程
    車一輛（登記為松忠交通有限公司所有）向該當鋪質押借款新台幣（下同）三萬
    元，約定每月繳交利息二千七百元，並留車入庫（約定期限為九十年十月三日至
    九十一年一月三日），使國泰當鋪陷於錯誤，將三萬元借予甲○○，甲○○復於
    同月十三日傍晚，向國泰當鋪佯稱暫借該計程車使用三日，約定十六日返還，並
    簽立車輛借用切結書，而將該車取走，嗣甲○○未依約返還該車，亦未繳付本息
    ，國泰當鋪始知受騙，因認被告涉犯刑法第三百三十九條第一項之詐欺取財罪嫌
    云云。
二、按犯罪事實應依證據認定之，無證據不得認定犯罪事實，刑事訴訟法第一百五十
    四條第二項定有明文。又認定不利於被告之事實，須依積極證據，苟積極證據不
    足為不利於被告事實之認定時，即應為有利於被告之認定，更不必有何有利之證
    據，最高法院三十年上字第八一六號著有判例可資參照。再者，刑法上詐欺罪之
    成立，以意圖為自己或第三人不法之所有，以詐術使人將本人或第三人之物交付
    為要件，所謂以詐術使人交付，必須被詐欺人因其詐術而陷於錯誤，若其使用方
    法，不能認為詐術，亦不致使人陷於錯誤，即不構成該罪，最高法院四十六年台
    上字第二六０號著有判例，是必行為人主觀上有不法所有之意圖，客觀上有施用
    詐術使人陷於錯誤之行為，始足當之。至債務人於債之關係成立後，如有未依債
    之本旨履行民事債務之情形，衡諸一般社會經驗，其可能之原因非一，縱令出於
    惡意不為履行，苟無足以證明其在債之關係發生時，自始即具有不法所有意圖之
    積極證據，亦僅能令負民事債務不履行之責任，尚不得據此債信違反之客觀事態
    ，而推斷債務人原有詐欺取財之犯意。
三、公訴人認被告甲○○涉犯本件詐欺犯行，無非以證人即告訴人乙○○之代理人丙○○於警詢、偵查中之指訴及本院審理中之證詞，並有台帳、被告
    行照、臺北市計程車客運業駕駛人自備車輛參與經營契約書、當票存根、車輛借
    用切結書、存證信函、留車入庫車場照片各一張附卷可稽為其論據。訊據被告甲○○固坦承於右揭時地以前揭車輛向國泰當鋪質押借款三萬元之事實，惟堅決否
    認有何詐欺之犯行，辯稱：伊當初跟國泰當鋪借錢，只有留下一把鑰匙與行車執
    照給國泰當鋪，並未留車。伊因驗車需要行車執照，因此才簽立借用車輛切結書
    向國泰當鋪借用行照，驗車完畢後即將行照歸還。而且剛開始伊自己繳了近半年
    利息，半個月繳一千八百元，後來一位蘇姓朋友因積欠伊債務，並擔任伊之保證
    人，因此幫伊還了六萬多元，伊所提出有戳記之卡片即為伊繳納利息之證明，伊
    並無詐欺之情事等語。
四、經查：
(一)、被告於九十年十月三日，以車牌號碼Ｂ八─一九二號之計程車向國泰當鋪質押借
    款三萬元乙節，除經被告直承不諱外，且有台帳、被告
    市計程車客運業駕駛人自備車輛參與經營契約書、當票存根等件影本在卷可稽（
    附於九十三年度偵字第三一０一號偵查卷第二十五頁至第三十頁、第三十五頁）
    ，此部分事實應可認定。
(二)、證人丙○○於本院審理中固到庭具結證稱：被告於九十年十月三日向國泰當舖借
    款之案件係伊承辦，借款時需要將計程車駛至當舖，並將行照及鑰匙交給當舖。
    依照當時之程序，如以營業車借款，借款當天一定要留車，但可把車子借出去，
    還車時順便繳納利息。伊確定被告於九十年十月三日借錢當天有將上開車輛留在
    國泰當鋪，後來被告於九十年十月十三日向當鋪借車，並簽立借用車輛切結書，
    因此這段期間被告車輛一定是在國泰當舖。一般留車之車輛若屬流當品，會將之
    放在濱江路之車庫，非流當品為了節省成本，則會放在當舖店門口，早晚再去挪
    車。卷附照片乃伊提供予警方，因當時在分局製作筆錄時，警員要求伊提供車輛
    保管場之地址及資料，說要去車輛保管場那邊看，因此伊才提供該照片。本件被
    告之車輛一定是放在當舖門口或停在保管場，百分之七十的可能性是停在當舖門
    口，其他可能是放在保管場。又被告借錢後本應每月繳納利息二千七百元，然被
    告從未繳付利息，被告所稱之蘇先生伊沒有印象，當鋪亦無蘇先生繳款之資料。
    而被告所稱之繳款卡片實係計程車日日會之卡片，非國泰當鋪所用，當舖使用者
    乃當票，每次繳納利息，即會更換一張新存根，方便管理，舊存根也會保留等情
    （見本院九十三年九月二十二日審判筆錄），然證人丙○○原為告訴人國泰當鋪
    負責人乙○○之代理人，其證詞是否有所偏頗，本堪質疑。況上開車輛係屬營業
    車，乃被告恃以維生之謀財工具，如借款時需留車入庫，被告勢無法藉以營生還
    款，證人丙○○所稱被告借車時確有留車，實與常情相違。復參諸證人丙○○於
    警詢中原證稱被告於九十年十月三日留車入庫至臺北士林區○○○路○段（見上
    開偵查卷第十六頁），並提供車庫照片為證，然其至本院審理時，卻陳明國泰當
    鋪一般係將非流當車輛停放於當鋪門口，本件被告車輛停放在當鋪門口之可能性
    較高，警詢時係應警方要求方提供照片等語，其前後證述不一，顯有瑕疵；且其
    於警詢中僅提供車庫之照片，對於被告車輛可能係放於當鋪門口乙節卻隻字未提
    ，其所述是否有刻意扭曲事實之嫌，不無可疑，其證詞尚難憑採。
(三)、又證人丁○○業於本院行準備程序中到庭具結證以：伊與被告因同為計程車司機
    而認識，伊之前曾向國泰當鋪借過錢，後來才帶同被告向國泰當鋪借款三萬元，
    並擔任被告之保證人。當時被告並未將車輛押給當鋪，當鋪亦未要求被告將車輛
    開到停車場，因計程車乃計程車司機之生財工具，故一般營業車均不會押車，車
    輛只讓當鋪看一下即駛離，目的是讓當鋪可以看車估價，但借款時須寫車輛借用
    切結書，並將車輛之出廠證明、行照、
    交給當鋪，而且半個月要讓當鋪之人看一次車輛，並繳納利息一千八百元。倘須
    驗車，則出具字條向當鋪借行車執照與
    後再交還當舖。因伊積欠被告四、五萬元，因此一開始由伊幫被告繳納利息來抵
    償債務，繳利息時國泰當鋪會給一張小卡片，每次繳款均在卡片上蓋一小印章，
    圖印類似選舉投票所蓋之圓戳章，上開偵查卷第三十九頁之卡片與戳記即伊所稱
    繳款之憑證。後來伊繳完四、五萬元後，伊請被告去繳錢，但被告認為利息已經
    繳納那麼多，不願再還錢，因此一直未清償本金等語明確（見本院九十三年九月
    八日準備程序筆錄），俱核與被告辯稱：其借款時並未留車在當鋪，丁○○因積
    欠其債務，故擔任伊借款之保證人，並代其繳還利息，有卷附繳款卡片可佐等節
    相符，是丁○○與被告所稱繳還利息之金額雖稍有出入，然證人丁○○、被告本
    均無法清楚記憶償還款項之確切數額，此部分之些微差異尚不致影響丁○○證言
    之可信度，自屬當然。本件被告借款時確未留車，且丁○○已代被告償還國泰當
    鋪數萬元之利息，殆屬無疑。
(四)、綜前，被告前揭所辯，尚屬有據。被告向國泰當鋪借款時既未留車，自無公訴意
    旨所指被告係先留車入庫後，再向該當鋪佯稱暫借車輛而將車輛取走之詐騙情事
    ，當難僅以證人丙○○有瑕疵之證詞，遽入被告於罪。被告縱尚未償還本件借款
    之本金，然此屬債務不履行之民事糾紛，告訴人應循民事途徑解決，與詐欺罪之
    構成要件尚屬有間。公訴人所舉事證，無從說服本院形成被告有罪之心證。此外
    ，復查無其他積極證據足認被告有詐欺取財之犯行，揆諸前開法條規定與判例意
    旨，本件既不能證明被告犯罪，自應諭知其無罪之判決。
據上論斷，應依刑事訴訟法第四百五十二條、第三百零一條第一項前段，判決如主文
。
本案經檢察官李吉祥到庭執行職務。
中　　　華　　　民　　　國　　九十三　　年　　　九　　　月　　二十九　　日
                              臺灣板橋地方法院刑事第十二庭
                                  審判長法?官  許仕楓
                                        法?官  陳恒寬
????????????????????法?官  吳佳穎
右正本證明與原本無異
如不服本判決應於送達後十日內向本院提出上訴狀
????????????????????書記官  呂妍旻
中　　　華　　　民　　　國　　九十三　　年　　　九　　　月　　二十九　　日
